【裁判字號】    96,再更(一),1
【裁判日期】    971031
【裁判案由】    侵權行為損害賠償
【裁判全文】
臺灣高等法院臺南分院民事判決       96年度再更(一)字第1號
再 審 原 告     己○○
兼訴訟代理人    戊○○
再 審 被 告     丙  ○
                丁○○
                乙○○
共同訴訟代理人  甲○○
上列當事人間請求侵權行為損害賠償事件，再審原告對於中華民
國92年9月18日本院90年度上更(二)字第28號確定判決提起再審之
訴，經最高法院發回更審，本院於97年10月14日言詞辯論終結，
判決如下：
    主  文
再審之訴駁回。
再審訴訟費用由再審原告負擔。
    事實及理由
甲、程序方面：
一、按言詞辯論期日，當事人之一造不到場者，得依到場當事人
    之聲請，由其一造辯論而為判決；當事人於辯論期日到場不
    為辯論者，視同不到場，民事訴訟法第385條、第387條分別
    定有明文。又「當事人於言詞辯論期日到場不為辯論者，視
    同不到場。所謂不為辯論，除完全不發言陳述外，並指未就
    訴訟關係為事實上、法律上必要之陳述，致無判決基礎之資
    料而言。」（最高法院93年度台抗字第809號裁判參照）。
    本件再審原告於民國（下同）97年10月14日下午3時10分許
    言詞辯論期日開庭時，未依審判長之指揮陳述再審之聲明及
    其原因事實，而自陳要求法院調查證據後再辯論，未經審判
    長指示閉庭前，即自稱其血壓如何高而離去，拒不進行辯論
    ，難認其有正當理由，是其到場不為辯論仍視同不到場。經
    核無民事訴訟法第386條各款所列之情形，爰依再審被告之
    聲請，由再審被告一造辯論而為判決，合先說明。
二、按「再審之訴，應於三十日之不變期間內提起。前項期間，
    自判決確定時起算，判決於送達前確定者，自送達時起算；
    其再審之理由發生或知悉在後者，均自知悉時起算。」民事
    訴訟法第500條第1、2項定有明文。本件再審原告係對於本
    院90年度上更(二)字第28號確定判決主張有民事訴訟法第496
    條第1項第13款之發現未經斟酌之證物或得使用該證物之再
    審事由，向本院提起再審之訴。而再審原告曾因不服本院90
    年度上更(二)字第28號判決，提起第三審上訴，經最高法院於
    93年12月16日以93年度台上字第2518號裁定駁回再審原告之
    上訴而告確定。再審原告於94年1月6日收受最高法院上開裁
    定，有送達證書附卷可稽（見本院依職權調閱之最高法院93
    年度台上字第2518號卷第109頁），嗣再審原告於95年2月15
    日隨同台灣雲林地方法院94年度訴字第263號返還不當得利
    事件之受命法官勘驗現場時，發現坐落雲林縣斗南鎮○○段
    28-1及678-6地號土地（下稱系爭土地）上又長出再審被告
    挖掘竹子後之餘根，所長出之新竹子即為本案之新證物，始
    知悉發現本件有未經斟酌之新證物或得使用該證物，且該證
    物如經斟酌，再審原告可受較有利之裁判等情，並提出再生
    新竹子照片二幀，顯見自再審原告知悉該證據，迄其於本院
    95年3月15日向本院提起再審之訴時，尚未逾自判決確定時
    起計算之5年，及自知悉時起算30日之不變期間，有再審起
    訴狀附卷可稽（見本院95年度再字第6號卷第3頁），核與民
    事訴訟法第500條第1、2項所定提起再審之期間無違，本院
    自應就再審之訴審理，合先說明。
乙、有關本院90年度上更(二)字第28號確定判決再審部分：
一、再審原告方面：
  (一)伊於95年2月15日隨同雲林地院94年度訴字第263號返還不當
    得利事件之受命法官勘驗現場時，發現系爭土地上又長出再
    審被告挖掘竹子後之餘根，所長出之新竹子即為本案之新證
    物（證物三：現場被挖掘後再生新竹子照片二幀附於本院95
    年度再字第6號卷1第23頁）。據案發當時之證人黃宗岳及張
    榮華之筆錄足徵再審被告確有跨越河床到南岸系爭土地挖掘
    有竹子之處之土方，並稱其位置即在實測圖Ａ線北側。該Ａ
    線之北側仍有部分之土地屬再審原告所有，即實測圖（即檢
    察官於81年11月3日命斗南地政事務所鑑測之複丈成果圖）
    所示再審被告所盜挖「Ａ」區塊之一部分（證物四：證人黃
    宗岳及張榮華筆錄2張附於同上本院再字卷1第24至25頁）。
    該部分於81年間經被盜挖之後，已無法看到竹子，詎竹木餘
    根猶存，生命力強，又因系爭土地位居南岸為淤積區，經十
    餘年淤積肥厚之土方，竹根竟然鑽過肥厚之土層而露出於表
    層上幾已成竹林（證物五：現場照片二幀附於上開本院再字
    卷1第26頁），況現在這些竹子不僅長於Ａ線北側，連Ａ線
    南側亦茂密成欉。證人黃宗岳及張榮華等二人亦結證：僅挖
    到Ａ線北側，堪認接近大湖口溪河道之Ａ線北側，當時確有
    土地隆起。益徵同塊土地而更遠離河道之Ａ線南側，豈不屬
    高聳之乾燥土地（證人黃東炎所附線圖），絕非如鄰近農民
    所稱該系爭土地早被河水流失。
  (二)而於91年11月3日臺灣雲林地方法院檢察署檢察官現場履勘
    時，發現系爭土地遭再審被告盜掘面積至廣，特命斗南地政
    丈測結果面積竟達0.3305公頃（證物七：雲林縣斗南地政土
    地複丈成果圖附於上開本院卷1第28至29頁）。而證人黃東
    炎亦證稱只挖到公地而未盜取再審原告之系爭土地，惟其所
    指之公地亦緊臨系爭土地（證物八：平面圖一紙附於本院上
    開再字卷1第30頁）。案發至今歷十餘年，原先之現況已無
    法看出，特提案發當日所拍攝照片6幀附於本院上開再字卷1
    第31至32頁云云。並求為判決：原確定判決廢棄；再審被告
    之上訴駁回。
二、再審被告方面：
  (一)再審被告是否有盜挖再審原告系爭土方之事實，應以系爭土
    地之地理位置（指施工地段及系爭土地兩地有段距離）及其
    土方係被盜挖或自然流失等綜合判斷，再審原告提出其自行
    拍攝之照片指稱再審被告有盜挖土方之情事，然依雲林縣政
    府申復書（含地形平面圖）即可明確證明再審原告系爭土地
    位於自然流水行水區內，於80年12月以前已經自然流失之事
    實。
  (二)再審原告提出竹子為新證據，實屬荒謬，蓋再審原告系爭土
    地土方被河水沖失，於80年雲林縣政府所製作之上開平面圖
    上，明顯可看出再審原告之所示系爭土地，確實位於河流行
    水區內，再審被告施工位置，距離系爭土地還有幾百公尺之
    遠，施工並無碰觸再審原告之系爭土地，現場亦無挖土機，
    足見再審原告主張再審被告盜採土方，顯非事實。況本件施
    工才一星期，豈有可能盜挖砂石一萬多立方公尺，且再審被
    告於完工後，尚有多餘土方需清除，又何需再盜挖再審原告
    系爭土地之土方。再者，本件自81年9月27日案發至今，相
    隔15年餘，再審原告從未主張系爭土地上竹子被砍伐，及求
    償作物損害賠償，況再審原告提出中華企業技術鑑測委員會
    鑑測結果，自認其系爭土地被盜挖之深度達3.3公尺，總土
    方為10906.5立方公尺云云，卻從未提出其在系爭土地上種
    植竹子，系爭土地若為人盜挖達3.3公尺，幾近一層樓高，
    竹根早已隨盜挖一空，當無可能埋藏於土壤之下。再審原告
    以不實之照片移花接木，執為新證據，顯屬無理由。
  (三)本件再審原告所指再生竹子之照片，實係坐落於系爭林子段
    28-1地號土地上，為再審原告與第三人黃謝碧良所共有，目
    前該地由黃謝碧良管理耕作，依鈞院指示斗南地政事務所97
    年8月7日測量結果，新竹子長出之位置共有10處，計算面積
    602平方公尺，亦為黃謝碧良所種植，而上開10處竹子均非
    新竹而是老竹子，直徑粗大約有40公分不等，高度約有10幾
    公尺，且大湖口溪旁沿岸上游訴外之地亦有此景象，其目的
    乃因系爭土地緊鄰大湖溪屬於低窪地，種植竹子任由其生長
    多枝高大，以阻礙洪流沖刷系爭土地，依竹子之值齡及生長
    景象，於本件事發前即是如此，足見再審原告所陳不攻自破
    。爰聲明駁回再審原告之訴。
三、兩造不爭執事項：
  (一)系爭林子段28-1地號土地為再審原告與第三人黃謝碧良共有
    ，二人應有部分均為2分之1。
  (二)系爭林子段678-6地號土地為再審原告與第三人黃正雄共有
    ，二人應有部分均為2分之1。
  (三)本件經再審原告提出侵權行為損害賠償事件及返還不當得利
    訴訟，兩件訴訟均業經三審駁回再審原告之訴定讞（見本院
    卷1第193頁）。
四、得心證之理由：
  (一)按民事訴訟法第496條第1項第13款規定之所謂當事人發現未
    經斟酌之證物或得使用該證物者，係指前訴訟程序事實審之
    言詞辯論終結前已存在之證物，因當事人不知有此，致未經
    斟酌，現始知之者或雖知有此而不能使用，現始得使用而言
    ，若在前訴訟程序事實審言詞辯論終結前，尚未存在之證物
    ，本無所謂發見，自不得以之為再審理由（最高法院29年上
    字第1005號判例參照）。又所謂當事人發現未經斟酌之證物
    ，係指前訴訟程序事實審之言詞辯論終結前已存在之證物，
    因當事人不知有此，致未經斟酌，現始知之者而言。倘當事
    人早知有此證物得使用而不使用，即無所謂發見，自不得以
    之為再審理由；若其證據在前訴訟程序中業已提出，經法院
    審核不予採取者，亦不得據為再審之理由（最高法院87年度
    台上字第1160號判決、91年度台聲字第358號判決參照）。
    經查：
  1.再審原告主張其於95年2月15日隨同雲林地院94年度訴字第
    263號返還不當得利事件之受命法官勘驗現場時，發現系爭
    土地上又長出再審被告挖掘竹子後之餘根，所長出之新竹子
    即為本案之新證物，始知悉發現本件有未經斟酌之證物或得
    使用該證物，且該證物如經斟酌，再審原告可受較有利益之
    裁判云云，質言之，其主張系爭土地部份於81年間經被盜挖
    之後，已無法看到竹子，詎竹木餘根猶存，生命力強，又因
    系爭土地位居南岸為淤積區，經十餘年淤積肥厚之土方，竹
    根竟然鑽過肥厚之土層而露出於表層上幾已成竹林，證明再
    審被告有盜挖再審原告所有系爭土地上之土方之事實云云。
    惟經本院調取臺灣雲林地方法院94年度訴字第263號請求返
    還不當得利事件，原審法院於95年2月15日之勘驗測量筆錄
    之記載，僅記載「法官請原告就系爭土地指現遭盜挖位置土
    石位置拍照送院」等語（見本院依職權調閱之原審94年度訴
    字第263號卷96頁）：並未記載「現場被挖掘後再生新竹子
    」之情形，與再審原告之指訴顯然有間。僅再審原告嗣於該
    件95年3月1日之準備書狀(一)檢附再審原告自稱現場被挖掘後
    再生新竹子「照片二幀」為證（見上開原審94年度訴字第26
    3號卷152頁，即本院再字第6號卷1第23頁所附照片），顯然
    無從證實證物係前訴訟程序事實審之言詞辯論終結前即本院
    90年度上更(二)字第28號言詞辯論終結前即92年9月18日判決
    前即已存在之證物漏未審酌。
  2.又本件再審原告主張新竹長在系爭土地之28-1地號土地上，
    且係於81年11月3日檢察官囑託斗南地政事務所之複丈成果
    圖上「Ｃ」區塊內等語，有本院97年6月11日準備程序筆錄
    、暨複丈成果圖可據（見本院再更1卷第96、194、195頁）
    ；嗣再審原告旋即於97年6月16日書狀改口陳稱係在上開檢
    察官複丈成果圖上之「Ａ、Ｂ、Ｃ」三區塊內；嗣於本院97
    年7月4日現場履勘時，再審原告又改口稱上開「Ｂ、Ｃ」區
    塊並沒有新證據，新竹子只長在「Ａ」區塊內，有本院勘驗
    筆錄可據（見同上卷1第212頁背面），顯然再審原告所主張
    新證據之竹子位置並不確知，已有可疑。
  3.再經本院於97年7月4日勘驗現場結果，僅在系爭土地之28-1
    地號土地即上開檢察官複丈成果圖上之Ａ區塊內，始有竹子
    ，並非Ｃ區，且竹子非僅一欉（共有十欉，面積達602平方
    公尺）；又系爭28-1地號土地之北側、東側均為大湖口溪溪
    水水流經過之處，溪水由東往西，溪水寬度並非頗大，下游
    （西側）北岸始有堤防（指再審被告施工者），從系爭28-1
    地號土地對面之海釣場之外鐵圍籬至再審被告施工之堤防，
    已有150公尺長，堤防東西長度亦有150公尺長（至自治橋前
    民房）；又系爭28-1地號土地上竹林，由10欉之竹子分布組
    成，高度約10幾公尺，直徑約10至20公分，竹林內也有枯死
    倒地之竹子，面積達602平方公尺等情，有本院履勘現場之
    勘驗筆錄及本院囑託地政事務所測量之複丈成果圖附卷可稽
    （見雲林縣斗南地政事務所97年8月8日雲南地2字第0970003
    690號函暨土地複丈成果圖，下稱97年複丈成果圖、附於本
    院更1審卷第215、216頁）。惟上開竹子高達十餘公尺，且
    繁殖成一欉欉竹林，衡情若非歷經長久時日顯難自然生成。
    是再審原告主張該等竹欉為92年9月18日之原確定判決後於
    95年2月間發覺之新生長之新竹（衡僅3、4年），顯非可採
    。況徵諸再審原告於原確定判決訴訟過程中從未主張其在系
    爭土地上有種植竹子，並以之為證據向再審被告請求作物損
    失之賠償。若其主張為真，則其應早知系爭土地有種植竹子
    之事實，何以未提出此主長供前審斟酌，自非無疑。
  4.況再參諸再審原告所自稱：「…又因系爭土地位居南岸為淤
    積區，經『十餘年』淤積肥厚之土方，竹根竟然鑽過肥厚之
    土層而露出於表層上幾已成竹林，…。」云云，然其所陳竹
    根竟然鑽過經十餘年之淤積土方，並未據提出證據證實上開
    竹子均為再審被告所挖掘過之竹子再自土方長出，難遽認上
    開竹林即均係再審被告挖掘之竹子後餘根所長出之新竹子。
    且再審原告所提出之上開照片之證物，並非前訴訟程序事實
    審之言詞辯論終結前（即本院90年度上更(二)字第28號92年9
    月18日言詞辯論終結前）即已存在之「證物」。矧依再審原
    告所提出新生竹子之照片（見本院再字6號卷1第23頁），與
    再審原告主張系爭土地遭盜採之照片（見原審82重訴27號卷
    1第74頁）相互比對結果，兩者所處地點顯然不同，是再審
    原告所提出之照片是否確實係系爭土地之現況，亦足以啟人
    疑竇。難認再審原告有可受利益之裁判。
  5.再查，縱認系爭土地上確實有種植竹子，然系爭土地既位於
    堤防上游之沖刷區而非沈積區，已如上述，則系爭土地遭受
    河川自然力沖刷後造成土方及其上竹子流失，亦非無可能。
    參以再審原告主張再審被告盜採系爭土地之深度達3.3公尺
    ，苟再審被告確有盜採系爭土地土方之事實，以其盜採深度
    之深，系爭土地上之竹子衡情應會遭連根拔起，而難留有餘
    根，益證其所為主張，尚難採取。
  6.再審原告又主張：證人黃宗岳及張榮華之筆錄足徵再審被告
    確有跨越河床到南岸系爭土地挖掘有竹子之處之土方，並稱
    其位置即在實測圖Ａ線北側。該Ａ線之北側仍有部分之土地
    屬再審原告所有，即實測圖（即檢察官於81年11月3日命斗
    南地政事務所鑑測之複丈成果圖所示再審被告等所盜挖『Ａ
    』區塊之一部分，證人黃宗岳及張榮華於原審82年度重訴字
    第27號83年2月21日勘驗筆錄影本2張附於本院再字卷24至25
    頁）。惟查，證人黃宗岳於原審82年度重訴字第27號83年2
    月21日勘驗時已證稱：「80年12月6、7、8日我有到現場幫
    黃東炎拉線以便他測量，當時測量的線是如平面圖所示之Ａ
    線，也就是河流線，Ａ線以北的土地都長滿了莿竹，Ｂ線以
    南原來就經河流流水沖刷成現在這樣子，再審被告在我測量
    以後，並未去挖掘Ｂ線以南再審原告之土地上土塊」等語；
    證人張榮華亦證稱：「情形是和黃宗岳所述的一樣，當時我
    是在現場幫忙測量，拿天尺」等語（見本院依職權調閱之原
    審82年度重訴字第27號87頁反面、88頁正面、91頁、83年2
    月21日勘驗筆錄及略圖），此外本院90年度上更(二)字第28號
    判決亦引用證人黃宗岳上述證言資為再審被告並無盜挖再審
    原告所有系爭土地上之土方之依據（見本院90年度上更(二)字
    第28號判決第10頁，本院再字卷1第12頁背面），足見已就
    證人之證言詳為審酌。從而，再審原告引用證人黃宗岳及張
    榮華於原審82年度重訴字第27號1卷、83年2月21日勘驗筆錄
    影本2張（見本院再字第6號卷1第24、25頁），顯然斷章取
    義無從資為本件再審之理由。況依民事訴訟法第496條第1項
    第13款所謂證物，並不包含人證在內（參照最高法院29年上
    字第696號判例意旨）。
  7.又再審原告所有系爭土地，因緊鄰溪流，溪流寬度不足，若
    遇有颱風或大豪雨，其地在上游必被沖刷而土壤流失，此乃
    地形與大自然之現象，本件雲林縣政府為發包系爭大湖口溪
    護岸工程，早於80年11、12月間，即委託長勁工程顧問有限
    公司設計，該公司於同年12月間，即派黃東炎前往系爭大湖
    口溪實地測量，並繪成平面圖、位置圖，於81年3月間，經
    雲林縣政府審核後，發包施工，有該平面圖、位置圖附於原
    審82年度重訴字第27號損害賠償卷可資佐證（見原審82年度
    重訴字第27號1卷第51頁），依該圖之記載所示（紅色、綠
    色線，係於再審被告被訴竊盜乙案偵審程序時由黃東炎加註
    ），大湖口溪於80年12月間黃東炎實地測量時之溪岸線（即
    綠色線），與溪岸兩旁之民間私有土地界線（即紅色線），
    相比對結果，本件再審原告所有系爭土地，已有部分土地係
    在大湖口溪之流水區內，尤其是雲林縣斗南鎮○○段28之1
    地號東南側土地在溪底範圍相當大（同上卷頁，本院更(二)審
    以鉛筆加斜線部分）。又此圖面，係80年12月間所測繪，於
    81年3月間作為縣政府之公文書之一部分，距本件盜挖土方
    事件發生至少已有6個月之久，製作之初顯不能預知日後有
    此糾紛，既非臨訟始作，更足據以認定系爭溪水流域、周邊
    私有土地施工前之實際情形。從而，依上開公文書記載所示
    ，再審原告系爭土地，於80年12月間以前，即已有相當部分
    ，係在大湖口溪流域內，而有因自然力沖刷流失之可能。再
    依本院受命法官90年10月5日、10月26日二次勘驗現場，並
    囑託斗南地政事務所測量員到現場指定系爭土地之位置，經
    指界結果，其中28之1號土地上成果圖所示Ａ部分有相當大
    範圍均係在流水區內（有流水），未在水面上者，亦有相當
    大面積土壤被沖刷掉，此有當天兩造所攝照片十數張可按（
    見本院90年度上更(二)字第28號1卷217頁以下，特別係第217
    頁照片2、3、4，第218頁照片5、6、7，第239頁以下照片九
    幀），可見再審原告主張所有系爭土地並非流水沖刷區，係
    沈積區云云，與事實不符，為本院90年度上更(二)字第28號民
    事確定判決所確認之事實，並認再審被告並無盜挖再審原告
    所有系爭土地上之土方之事實，因而判決再審原告敗訴在案
    ，業據本院調閱臺灣雲林地方法院82年度重訴字第27號請求
    侵權行為損害賠償事件歷審卷核閱無訛。再審原告主張系爭
    土地並非沖刷區，係沈積區云云，與事實不符，自不足採。
    至再審原告所提「地球科學資訊」期刊第109頁，固有「在
    曲流二岸，由於流水營力不同，造成侵蝕和沈積不同。」之
    記載，惟此業於前審言詞辯論終結前已提出斟酌，與民事訴
    訟法第496條第1項第13款之再審要件不合，況此係學術上關
    於地表曲流流水營力作用之見解，無法推論再審被告有盜挖
    再審原告所有系爭土地上土方之事實，是該見解縱加斟酌，
    仍不能為有利於再審原告之裁判。
  8.另再審原告以同一事證再為主張再審被告三人確有盜挖系爭
    土地上土方，因而受有利益，致再審原告受有損害，另依不
    當得利之規定，請求再審被告三人連帶給付再審原告戊○○
    新台幣（下同）154,440元、再審原告己○○2,026,860元，
    業經臺灣雲林地方法院94年度訴字第263號於95年5月15日判
    決駁回，理由即以「臺灣雲林地方法院82年度重訴字第27號
    判決、本院84年度上字第293號判決、最高法院88年度台上
    字第3029號判決、本院89年度上更(一)字第1號判決、最高法
    院90年度台上字第638號判決、本院90年度上更(二)字第28號
    判決、最高法院93年度台上字第2518號裁定，認定再審被告
    三人並未盜挖再審原告系爭土地上土方，並無侵害再審原告
    土地所有權之事實。」，嗣再審原告提起上訴，亦於96年1
    月23日經本院以95年度上字第120號判決駁回其上訴（見本
    院再字卷2第21至29頁），益徵再審原告之主張顯不可採。
    再審原告徒憑己意爭執本院原確定判決職權之認定，調查證
    據之取捨，顯無可採，且其所述新證據亦無法動搖原確定判
    決認定再審被告並未盜挖等情之判斷。
  9.至再審原告於96年10月1日、同年12月10日向本院聲請鑑定
    有關「河川彎曲之處」是否由於流水營力不同，其凸岸會形
    成淤積區，土方日積月累，永遠不會短少，主張將本件送請
    學術單位鑑定、履勘暨函調雲林縣政府有關大湖口溪之工程
    合約書、預算書、鑑定報告書、工程設計圖、舊社護岸工程
    平面圖、向台灣氣象局調90年間桃芝和納莉颱風嘉雲區的雨
    量云云，然本院查其聲請鑑定履勘之內容，係就其系爭土地
    非屬沖刷地而係沉積區，及系爭大湖口溪護岸工程設計及施
    工有無跨越河床南岸為鑑定事項，而系爭工程施工範圍係在
    大湖口溪北岸，並未及於南岸再審原告之系爭土地等事實，
    業據證人黃東炎、張榮華、林文章等人於上開各案歷審證述
    明確，並有工程合約所附之位置圖、地籍圖、平面圖附卷可
    證，復業經台灣雲林地方法院檢察署檢察官現場勘驗無誤，
    並製有勘驗筆錄記明：施工中之防護堤僅有北岸，南岸未施
    工（見本院依職權調閱原審82年度訴字第27號刑案卷附之臺
    灣雲林地方法院檢察署81年度偵字第4683號卷第35頁），及
    本院原確定判決之認定無訛，本院審酌再審原告聲請鑑定無
    非係用以主張系爭土地係沉積區，再審被告確實有盜挖系爭
    土地之土方云云，然此業經本院原確定判決審酌在案（見本
    院再字卷第15至20頁），已如上述；且此屬訴之實體上有無
    理由之問題，本件再審既無理由，自亦無命鑑定之必要。況
    本件時隔多年，系爭土地復位於河流行水區，原本地形易因
    河流自然力作用改變，而與系爭工程施工當時之地形不同，
    縱再予現場履勘，亦難回復施工當時之地貌，更無法證明再
    審被告有其所指盜採土方之行為，而使再審原告受有利之裁
    判，故再審原告所聲請之鑑定容非必要，不予准許，附此敘
    明。
五、綜上所述，再審原告以原確定判決有民事訴訟法第496條第1
    項第13款之再審事由，提起本件再審之訴，指摘原確定判決
    不當，求為廢棄改判，為無理由，應予駁回。
六、本件事證已臻明確，兩造其餘攻擊、防禦及舉證，核與判決
    之結果不生影響，爰毋庸逐一論述，附此敘明。
據上論結，本件再審之訴，為無理由，依民事訴訟法第505條、
第78條、第85條第1項前段、第387條、第385條第1項前段，判決
如主文。
中    華    民    國    97    年    10    月    31    日
                  民事第三庭  審判長法  官  陳光秀
                                    法  官  李文賢
                                    法  官  莊俊華
上為正本係照原本作成。
如對本判決上訴，須於判決送達後20日內向本院提出上訴狀，未
表明上訴理由者，應於上訴後20日內，向本院提出理由書（須附
繕本）。依法應委任律師為訴訟代理人，始得上訴。
中    華    民    國    97    年    11    月    3     日
                                    書記官  吳銘添
【附記】
民事訴訟法第466條之1：
(1)對於第二審判決上訴，上訴人應委任律師為訴訟代理人。但上
  訴人或其法定代理人具有律師資格者，不在此限。
(2)上訴人之配偶、三親等內之血親、二親等內之姻親，或上訴人
  為法人、中央或地方機關時，其所屬專任人員具有律師資格並
  經法院認為適當者，亦得為第三審訴訟代理人。
民事訴訟法第466條之2：
  上訴人無資力委任訴訟代理人者，得依訴訟救助之規定，聲請
  第三審法院為之選任律師為其訴訟代理人。


司法院資訊處製作；財團法人民間司法改革基金會備份。
